臺灣高等法院民事裁定　　　　　　　　 100年度抗字第1755號
　　抗告人　謝鄭淑真
上列抗告人因與相對人張美蘭、練坤地及黃四川間撤銷假扣押事
件，對於中華民國100年11月7日臺灣板橋地方法院100年度事聲
字第262號裁定，提起抗告，本院裁定如下：
    主  文
抗告駁回。
抗告費用新台幣壹仟元由抗告人負擔。
    理  由
一、本件相對人張美蘭、練坤地及黃四川（下逕稱其名，合稱相
    對人）於原法院聲請意旨略以：抗告人主張其將所有大專實
    業股份有限公司（下稱大專公司）60萬股股票（下稱系爭股
    票）信託登記予張美蘭，詎張美蘭卻出售予知情之練坤地及
    黃四川，相對人共同侵害抗告人關於系爭股票權利，致其受
    有系爭股票面額新台幣（下同）600萬元之損害，聲請原法
    院以99年度司裁全字第1019號裁定准許假扣押（下稱系爭假
    扣押裁定），嗣抗告人對相對人向原法院提起99年度重訴字
    第209號確認股票所有權等事件（下稱本案訴訟），但經判
    決全部敗訴，雖抗告人提起上訴，但以練坤地及黃四川與大
    專公司在另案成立訴訟上和解，並將系爭股票轉售予第三人
    謝時寶等由，而於100年1月19日具狀撤回本案訴訟之上訴及
    起訴，抗告人已不得再以相同請求權對相對人為請求，則其
    原聲請假扣押之情事已變更，爰聲請撤銷系爭假扣押裁定等
    語。
二、原法院司法事務官否准相對人撤銷系爭假扣押裁定。相對人
    不服，對上開處分聲明異議，經原裁定廢棄，並准許撤銷系
    爭假扣押裁定。
三、抗告意旨略以：伊雖撤回本案訴訟之上訴及起訴，但已另於
    99年9月24日對張美蘭向臺灣臺北地方法院（下稱臺北地院
    ）提起99年度重訴字第1223號不當得利事件，請求其返還60
    0萬元。因相對人通謀虛偽買賣系爭股票時，已約定黃四川
    與練坤地出售系爭股票，張美蘭可取得75%之賣價，茲練坤
    地、黃四川與第三人謝時寶在另案成立訴訟上和解，謝時寶
    以803萬元買受系爭股票，張美蘭可獲取其中75%即6,022,50
    0元，伊為保全對張美蘭之債權，自須對該筆款項採取保全
    措施之必要，系爭假扣押裁定情事並未變更云云。
四、按命假扣押之情事變更者，債務人得依民事訴訟法第530條
    第1項規定聲請法院撤銷假扣押裁定，所謂命假扣押之情事
    變更者，係指債權人依假扣押保全執行之請求已歸消滅，或
    經本案判決予以否認，或已喪失其請求假扣押之權利等情形
    而言（最高法院88年度台抗字第217號裁定意旨參照）。又
    債權人依民事訴訟法第525條第1項第2款之規定，聲請假扣
    押時應表明請求及其原因事實，故債權人依所表明私法上請
    求權，提起之本案訴訟，若發生請求權消滅或喪失或經判決
    否決等情事，聲請假扣押之情事即已變更，債務人自得聲請
    撤銷假扣押。經查：
(一)、抗告人主張相對人間通謀虛偽買賣系爭股票，以背於善良風
    俗方法共同侵害其關於系爭股票權利，並釋明日後有不能執
    行或甚難執行之虞為由，聲請原法院准許系爭假扣押裁定等
    情，業據本院調閱系爭假扣押裁定卷查核屬實，並影印附卷
    可參（見本院卷30頁至33頁）。嗣相對人聲請原法院命抗告
    人限期起訴，雖經抗告人提起本案訴訟，惟經判決全部敗訴
    ，抗告人提起上訴後，又具狀撤回本案訴訟之上訴及起訴等
    情，此有民事撤回起訴暨上訴狀在卷可參（見原法院100年
    度司全聲字第42號卷6頁），且為抗告人所不爭之事實。則
    依民事訴訟法第263條第2項之規定，抗告人已不得再執聲請
    假扣押時所表明原因事實之請求權，再提起同一之訴，顯見
    抗告人已喪失原聲請假扣押請求之權利。是相對人主張原命
    假扣押之情事已變更，聲請撤銷系爭假扣押裁定，自屬有理
    由，應予准許。
(二)、至抗告人主張其另向相對人張美蘭向臺北地院提起99年度重
    訴字第1223號返還不當得利事件，固提出民事起訴狀及臺北
    地院民事通知書為證（見本院卷10頁至11頁），惟抗告人係
    以張美蘭可獲取練坤地及黃四川出售系爭股票價款之75%為
    由，依不當得利法則另案訴請張美蘭返還600萬元本息，顯
    與原聲請假扣押所表明共同侵權行為之原因事實不同，抗告
    人對張美蘭所提起新訴之請求權，既非原假扣押所表明之事
    實範圍，自不屬於原系爭假扣押裁定之本案訴訟範疇，抗告
    人執此主張系爭假扣押裁定情事未變更云云，顯為無理由。
五、綜上所述，相對人依民事訴訟法第530條第1項規定，聲請撤
    銷系爭假扣押裁定，為有理由，應予准許。原裁定廢棄司法
    事務官駁回相對人之聲請，並撤銷系爭假扣押裁定，經核於
    法並無違誤。抗告意旨指摘原裁定不當，聲明廢棄，為無理
    由，應予駁回。
六、據上論結，本件抗告為無理由，爰裁定如主文。
中    華    民    國   100    年    12    月    30    日
                  民事第十六庭
                        審判長法  官  王聖惠
                              法  官  呂淑玲
                              法  官  傅中樂
正本係照原本作成。
本裁定除以適用法規顯有錯誤為理由外，不得再抗告。如提起再
抗告，應於收受後10日內委任律師為代理人向本院提出再抗告狀
，並繳納再抗告費新台幣1,000元。
中    華    民    國   100    年    12    月    30    日
                              書記官  明祖星